【裁判字號】    97,上,537
【裁判日期】    970924
【裁判案由】    損害賠償
【裁判全文】
臺灣高等法院民事判決                   97年度上字第537號
上  訴  人  乙○○
訴訟代理人  陳昌羲律師
被上 訴 人  台新國際商業銀行股份有限公司
法定代理人  甲○○
訴訟代理人  丙○○
            丁○○
被上 訴 人  戊○○  原籍設桃園縣桃園市○○○街120號2樓
上列當事人間損害賠償事件，上訴人對於中華民國97年1月29日
臺灣臺北地方法院96年度訴字第6912號第一審判決提起上訴，本
院於97年9月10日言詞辯論終結，判決如下：
    主      文
原判決關於駁回下開第二項之訴及該部分假執行之聲請，暨訴訟
費用之裁判均廢棄。
上開廢棄部分，被上訴人應連帶給付上訴人新台幣壹佰拾萬元
及台新國際商業銀行股份有限公司自民國九十六年七月十四日起
，戊○○自九十六年十二月十九日起，均至清償日止，按週年利
率百分之五計算之利息。
其餘上訴駁回。
第一、二審訴訟費用由上訴人負擔七分之四，餘由被上訴人連帶
負擔。
    事實及理由
壹、程序方面
一、本件被上訴人戊○○（下稱戊○○）未於言詞辯論期日到場
    ，核無民事訴訟法第386條各款所列情形，爰依上訴人之聲
    請，由其一造辯論而為判決。
貳、實體方面
一、上訴人主張（原審主張於本院言詞辯論時經捨棄者不予贅載
    ）：伊為被上訴人台新國際商業銀行股份有限公司（下稱台
    新銀行，與戊○○合簡稱被上訴人）客戶，戊○○則受僱於
    台新銀行擔任理財專員（現已離職）。伊於民國94年間委託
    台新銀行處理投資理財事宜，戊○○則經指派為對伊提供服
    務之理財專員。惟戊○○既係具有證照資格之銀行理財專員
    ，對於各項金融商品之合法性擁有專業正確判斷之能力。明
    知訴外人「邵氏證券投資顧問股份有限公司」（下稱「邵氏
    公司」）向不特定人招攬，吸收游資，違反銀行法第29條第
    1項所定非銀行不得經營收受存款、受託經理信託資金、公
    眾財產或辦理國內外匯兌業務之規定，且係「假投顧真吸金
    」之詐騙集團，竟於94年9月21日在執行職務時向伊推介邵
    氏公司之金融性投資商品，表示投資金額至少新台幣（下同
    ）300萬元，伊因誤信此係台新銀行所屬之合法投資管道，
    乃依戊○○指示匯款予訴外人黃馨儀、陳宗華、林煌傑及黃
    思綺等人各80萬元、80萬元、80萬元及60萬元，合計300萬
    元，惟邵氏公司實際上並未從事投資，造成伊血本無歸，戊
    ○○顯係不法侵害伊之財產權，且係故意以背於善良風俗之
    方法加損害於伊，伊自得依民法第184條第1項前、後段，請
    求戊○○負損害賠償責任（上訴人原主張依民法第184條第2
    項規定請求部分於本院言詞辯論時業經捨棄，見本院卷第56
    頁反面言詞辯論筆錄）。又戊○○既為台新銀行之理財專員
    ，且係於上班時間內利用職務上之機會而為上開行為，客觀
    上足認係執行職務，則台新銀行亦應依民法第188條第1項規
    定，負連帶賠償責任。再者，台新銀行為為伊處理投資理財
    規劃等事宜，雙方有委任關係，是台新銀行之職員戊○○（
    履行輔助人），處理委任事務顯有過失，台新銀行應與自己
    之過失負同一責任，伊亦得依民法第544條及同法第224條之
    規定請求損害賠償。而因戊○○於本件侵權行為發生後，曾
    賠償伊20萬元，經扣除後被上訴人尚應連帶賠償伊280萬元
    。至伊與戊○○於95年7月18日達成之和解契約，係由戊○
    ○賠償伊150萬元部分，除上述以現金給付之20萬元外，餘
    款130萬元係由戊○○將其名下位於桃園市○○○街120號2
    樓之不動產（下稱系爭房屋）移轉登記至伊名下，然系爭房
    屋已於96年7月18日遭拍賣，戊○○因可歸責於己之事由致
    給付不能，伊自得解除和解契約，而回復協議前之狀態。爰
    依侵權行為及債務不履行之法律關係，求為命被上訴人連帶
    給付280萬元及加給自起訴狀繕本送達翌日起至清償日止之
    法定利息之判決。
二、被上訴人則以：
（一）台新銀行部分：
      上訴人係於94年5月間私下詢問戊○○有關個人股票投資
      之經驗，而戊○○遂私下分享其個人於投顧公司之投資經
      驗，並在上訴人要求下帶領其至邵氏公司參觀，並由邵氏
      公司業務經理林正訓為上訴人介紹該公司經營業務之細節
      ，而關於邵氏公司之資料戊○○均於下班後在家中以電腦
      傳送上訴人，而上訴人透過伊已投資7件，明知伊所推介
      或代銷之理財商品，皆會由伊提供相關申購文件，並定期
      寄發對帳單予客戶，且亦一再以相關表單及銀行網頁告知
      並教育客戶該行行員不得轉介非台新銀行業務範圍之產品
      ，而上訴人亦非初次投資邵氏公司，明確知悉上開投資行
      為與伊無關。又戊○○為上訴人所為之投資介紹，性質上
      為居間行為，而戊○○已將其所知據實報告上訴人，即使
      上訴人因其投資行為發生損害，戊○○亦僅應依民法第56
      7條之規定負其責任，與侵權行為已不相當。且戊○○雖
      私下進行上訴人與邵氏公司間之居間，但非執行其職務，
      上訴人依民法第188條規定，請求伊負連帶賠償責任，並
      無理由。再者，本件上訴人所進行之投資行為，純屬戊○
      ○、上訴人及邵氏公司私下之居間關係，伊既未受委任辦
      理該投資行為，戊○○自非伊之履行輔助人，上訴人依民
      法第544條、第224條規定，請求伊應負擔受任人之損害賠
      償責任，亦非有據。其次，本件事後上訴人已與戊○○達
      成和解，上訴人就300萬元債權，同意戊○○補償上訴人1
      50萬元後視同給付完畢。而戊○○已給付現金20萬元，其
      餘130萬元則以戊○○移轉系爭房屋抵付，上訴人並於和
      解書中同意不論系爭房屋價值之增減，不得再戊○○為任
      何請求。則自上開和解契約成立後，上訴人與戊○○間因
      居間所產生之債權債務關係，為和解之新的債權債務關係
      所取代而消滅。惟上訴人於和解後藉故遲延辦理過戶登記
      ，致系爭房屋遭法院拍賣，顯可歸責。且戊○○如未履行
      和解契約，上訴人亦應依和解契約為請求，不得再依原有
      法律關係向伊請求給付等語，資為抗辯。
（二）戊○○則未於言詞辯論期日到場，亦未提出準備書狀作何
      聲明或陳述。
三、本件經原審判決上訴人之訴及假執行之聲請均駁回。上訴人
    就原審判決其敗訴部分提起上訴，聲明為：（一）原判決廢
    棄。（二）被上訴人應連帶給付上訴人280萬元，及自起訴
    狀繕本送達之翌日起至清償日止，按週年利率5%計算之利息
    。（三）願供相當之新台幣或等值之銀行無記名可轉讓定期
    存款單為擔保，請准宣告假執行。台新銀行則聲明：（一）
    上訴駁回。（二）如受不利之判決，願供擔保請准宣告免為
    假執行。
四、兩造不爭執之事項
（一）戊○○原係受僱於台新銀行之理財專員，上訴人曾因戊○
      ○之介紹向台新銀行購買多檔投資商品。嗣因戊○○向上
      訴人推薦投資邵氏公司，上訴人乃於94年9月21日，各以
      轉帳方式匯款80萬元、80萬元、80萬元及60萬元至訴外人
      黃馨儀、陳宗華、林煌傑及黃思綺等人之帳戶內供投資邵
      氏公司之用。惟邵氏公司旋即宣告倒閉，上訴人所投資之
      300萬元款項分文未償還。
（二）上訴人嗣與戊○○於95年7月18日成立和解，兩造約定：
      由戊○○賠償上訴人150萬元，其中20萬元於和解當日以
      現金支付，另130萬元則由戊○○將其名下之系爭房屋過
      戶予上訴人以為清償，若戊○○未依上述協議履行，上訴
      人保留所有對於戊○○之相關法律求償責任。
（三）上揭事實，並有台新銀行取款憑條4紙、聲明書（以上均
      影本）附卷可稽（見原審卷第4頁、第55頁），自堪信為
      真實。
五、本件之爭點如下：
（一）上訴人主張戊○○應依民法第184條第1項前、後段負侵權
      行為損害賠償責任，有無理由？其得請求應賠償之金額為
      若干？
（二）戊○○如應負侵權行為損害賠償責任，台新銀行是否應依
      民法第188條負連帶賠償責任？
（三）戊○○介紹上訴人向邵氏公司所為投資是否屬於上訴人與
      台新銀行間就前開理財投資推薦介紹委任契約之給付範圍
      ？上訴人主張台新銀行應負債務不履行損害賠償責任有無
      理由及其得請求之金額為若干？
六、茲分別論述如下：
（一）上訴人主張戊○○應負侵權行為損害賠償責任，應屬有據
      ，惟其得請求之金額應為130萬元：
  １、上訴人主張戊○○故意不法侵害其權利，且係故意以背於
      善良風俗之方法加損害於上訴人，應負侵權行為損害賠償
      責任，係以戊○○利用其受僱於台新銀行而經指定擔任上
      訴人理財顧問之機會，以推薦購買下市下櫃之股票（俗稱
      「斷頭股票」）之名義引介上訴人投資鉅款於「假投顧真
      吸金」之邵氏公司，而因邵氏公司惡性倒閉，致上訴人受
      損失等情為據，並提出取款憑條4紙、台新銀行個人理財
      中心業務網頁資料、外匯綜合存款存摺、及邵氏公司經警
      查獲之剪報資料1份為證（見原審卷第4頁、第47頁至第55
      頁、本院卷第45頁）。而戊○○雖迭經通知，迄未提出任
      何答辯，惟查上訴人主張戊○○係向伊推介可向邵氏公司
      投資購買斷頭股票之名義，使伊誤信而投入鉅資，惟邵氏
      公司實際上係假藉投資顧問名義而從事詐術財物行為等情
      ，除有邵氏公司經警方查獲之剪報資料（見本院卷第45頁
      ）可稽外，證人林正訓於原審亦證稱其在邵氏公司負責向
      客戶介紹投資斷頭股票，但邵氏公司接受客戶出資後，實
      際上並未購買斷頭股票等語（見原審卷第65頁反面、第67
      頁），與上訴人之主張相符。至於林正訓雖證稱上訴人與
      邵氏公司於94年9月間交易2、3次，曾有獲利云云，惟上
      訴人與邵氏公司數次交易既均在94年9月間，前1、2次有
      獲利，卻於同月最後1次上訴人匯款300萬元後即倒閉，分
      文未還，且實質上亦未以上訴人所匯款項購買股票，顯見
      前此之「獲利」，亦不過係吸引上訴人進一步投入更大資
      金之虛偽障眼手段，而邵氏公司又於取得上訴人匯款後旋
      即宣告倒閉，分文未償，則上訴人主張邵氏公司係以假藉
      名義詐取不特定客戶資金，應屬可信。而戊○○雖迭經通
      知而未提出任何答辯，惟其係具有專業知識之台新銀行理
      財顧問人員，對於邵氏公司非合法證券商，及該公司營業
      之虛實，顯難認全無所悉，其竟利用擔任理財專員之機會
      ，向上訴人推介向邵氏公司投資鉅款，致上訴人蒙受重大
      損害，事後迄今復避不出面，足認其與邵氏公司間就上開
      行為，應有意思之聯絡，而邵氏公司與戊○○所為，難謂
      非屬故意以背於善良風俗之方法加損害於上訴人，從而上
      訴人主張戊○○應負侵權行為損害賠償責任，核屬有據。
  ２、其次，本件戊○○於事後曾與上訴人於95年7月18日達成
      協議，而約定由戊○○給付上訴人150萬元，其中20萬元
      已以現金當場給付，至於餘款130萬元由戊○○將系爭房
      屋移轉予上訴人以為抵償，有台新銀行提出上訴人所不爭
      執之聲明書可按（見原審卷第39頁）。經核該和解之內容
      ，顯非以他種之法律關係或以單純無因性之債務約束等，
      替代原有之法律關係，而係以原來明確之侵權行為法律關
      係為基礎而成立和解，從而其性質上係屬原有法律關係之
      認定而非新法律關係之創設。則上訴人雖得依原有侵權行
      為之法律關係請求給付，但應受和解範圍之拘束（最高法
      院77年度第19次民事庭會議決議（一）參照）。雖上訴人
      主張因系爭房屋已於96年7月18日遭拍賣並由訴外人楊守
      中拍得，故戊○○依和解契約應負之移轉系爭房屋義務，
      因可歸責於戊○○之事由致給付不能，伊已為解除和解契
      約之意思表示，應回復協議前之法律關係云云，惟查上開
      聲明書係記載「戊○○…承諾給予本人（即上訴人）新台
      幣150萬元之補償，並以第三條給付方式（即其中20萬元
      付現，另130萬元由戊○○移轉系爭房屋抵付）為本案之
      解決方案」，亦即該和解契約所約定者係戊○○承諾賠付
      150萬元，上訴人則拋棄其餘請求，但上開150萬元中之13
      0萬元，由戊○○移轉系爭房屋抵付，則僅係就該130萬元
      債務之給付方式約定而已，顯非創設應為移轉系爭房屋所
      有權之新債務。則即使該以系爭房屋抵付之給付方式於事
      後發現難以實行，亦非原定之130萬元給付義務不能履行
      ，則戊○○仍應依原和解條件給付130萬元，而即使戊○
      ○並未給付，亦僅屬應否負給付遲延之責任而已，上訴人
      尚不得未經催告即解除契約。因此，依首開說明，上訴人
      固得依侵權行為之法律關係請求戊○○給付，惟其得請求
      之金額僅為和解契約所定剩餘款項130萬元，可堪認定，
      則上訴人主張其得不受該和解契約所約定賠償金額之拘束
      ，自非可採。
（二）上訴人主張台新銀行應與戊○○負連帶損害賠償責任，就
      130萬元範圍內，為有理由：
  １、本件上訴人主張戊○○為台新銀行之受僱人，台新銀行應
      依民法第188條之規定負連帶責任，雖為台新銀行所否認
      ，辯稱戊○○所為非屬執行職務之行為，且為上訴人所明
      知等語，並提出戊○○出具之自白書、台新銀行產品申購
      書範本、網頁及會員權益手冊、對帳單範本、員工作業規
      約、工作規則、對帳單封面及台新銀行網頁公告訊息、上
      訴人產品申購書影本、信託運用指示書等證據（見原審卷
      第38頁、第75頁、第87頁、第99頁、第167頁）。惟查民
      法第188條第1項所謂受僱人因執行職務不法侵害他人之權
      利，不僅指受僱人因執行其所受命令，或委託之職務自體
      ，或執行該職務所必要之範圍內之行為，即使受僱人之行
      為，不屬其執行職務之範圍，惟在客觀上足認為與其執行
      職務有關，與執行職務相牽連或職務上予以機會之行為，
      而不法侵害他人之權利者，縱令其係為自己利益所為者，
      均應包括在內（最高法院41年台上字第1224號判例、94年
      台上字第1855號判決參照）。本件戊○○係擔任台新銀行
      之理財專員，而台新銀行對於客戶所提供之財富管理服務
      ，依上訴人所提供之網頁資枓所示，係「運用優勢的一對
      一智慧理財系統，為客戶量身打造最適合個人及家庭的財
      富規劃」、「為客戶量身規劃最適合的資產配置建議」、
      「透過專屬的財務顧問…主動提供最新投資分析報告及最
      新金融商品資訊，協助客戶進行金融知識管理」；而其所
      提供之理財商品，亦包括外匯、基金、信託、股票及期權
      、保險、存款、票債券、衍生性商品等，包羅至廣（見原
      審卷第48頁、第49頁）。從而，台新銀行指派之理財專員
      並非僅向客戶推銷台新銀行所發行或銷售之金融商品而已
      ，而係對於客戶提供包含財務及資產配置之規劃及諮詢建
      議等服務行為在內。而戊○○經台新銀行指定擔任為上訴
      人之理財專員，當然應負責對上訴人提供上開服務。而本
      件戊○○亦係基於向上訴人提供理財之資訊及建議，始推
      介上訴人至邵氏公司投資下市下櫃股票等商品，已難認絕
      對不屬戊○○擔任理財專員之執行職務範圍。且戊○○係
      於任職於台新銀行之上班時間內，將上訴人帶至與其任職
      處所同棟建物樓上之邵氏公司，進行推銷，當時戊○○係
      穿著台新銀行制服，此亦為台新銀行所不爭執，並經證人
      林正訓證述明確（見原審卷第66頁反面）。則不論邵氏公
      司所推銷者是否係屬經台新銀行認可得由行員銷售之商品
      ，均難認戊○○並無利用職務上所給予之機會，而進行上
      開不法侵害行為。從而，台新銀行抗辯戊○○所為，與其
      經指派擔任上訴人之理財專員之職務完全無關，應非可採
      。
  ２、至於台新銀行雖提出戊○○所為自白書記載「邱小姐於邵
      氏投顧之投資實與台新銀行無關，且邱小姐的確明知完全
      是我個人在外之行為」等語 (見原審卷第38頁)，惟查該
      自白書僅係另一共同訴訟當事人於訴訟外所為之書面陳述
      ，尚難遽採為認定其主張為真實之證據。況且該自白書出
      具之對象係台新銀行，衡諸常情極可能係應台新銀行之要
      求而為，而戊○○迭經通知均未到庭，無從質證其自白書
      內容之真實性，自更難遽採；至於台新銀行所提出之上開
      網頁資料及對帳單封面，雖記載「不得推介、銷售非屬本
      公司或未經本公司允許所提供之商品或服務」、「本行發
      行、銷售或推介之金融商品，均經本行審認並符合主管機
      關之要求；且嚴格要求業務人員不得推介未經本行審認之
      金融商品，亦即本行不會銷售上述未經審認之金融商品」
      ，惟台新銀行於推銷其理財業務中心之網頁中介紹其業務
      範圍亦明示其理財顧問包括財務規劃、資產配置及提供最
      新金融商品資訊等廣泛之諮詢業務，則上開對帳單等資料
      雖提示其所屬業務人員不得推介未經審認之商品，惟未敘
      明何者為未經審認之商品，以及理財專員進行理財諮詢及
      建議之範圍受有何等限制，則一般不具金融專業知識之消
      費者，於理財專員違背所屬銀行指示而進行商品之推銷時
      ，並非當然得以查知理財專員所推薦者何者係與其銀行之
      理財諮詢業務完全無關。更何況，即使上訴人疏於注意上
      開對帳單之警示文句，以及其匯款之對象均係私人帳戶，
      並非尋常，而未進一步查證，即因戊○○之推薦，而進行
      投資，衡情亦僅係上訴人是否因輕忽大意，導致損害之發
      生，而應自負部分責任之問題（上訴人與戊○○之和解契
      約，約定免除戊○○超過150萬元以外之賠償責任，即寓
      有上訴人自行承擔一半損失之意），並非台新銀行對於其
      職員戊○○之行為所導致上訴人之損害完全不必負擔任何
      責任。
  ３、又台新銀行聲明之證人林正訓於原審固證稱當初係戊○○
      找上訴人至邵氏公司投資，並由伊向上訴人介紹，而邵氏
      公司係代客戶購買斷頭股，上訴人自己將款項匯至邵氏公
      司之員工黃馨儀等人帳戶，最後再轉至該公司實際負責人
      帳戶，而上訴人總共進行2至3次交易，曾經獲利，並直接
      匯到上訴人帳戶，但後來發現邵氏公司並未實際購買斷頭
      股，嗣已倒閉等語（見原審卷第65頁至67頁）。惟林正訓
      上開證詞並無法證明戊○○引介上訴人至邵氏公司投資之
      經過，自難執此即認為上訴人當然明知戊○○所介紹之投
      資與戊○○之理財專員職務完全無關。而本件戊○○迄未
      出面就其向上訴人推薦邵氏公司之過程為任何答辯，台新
      銀行亦不能確實舉證證明戊○○當時已向上訴人表明其所
      為與台新銀行無關，且戊○○之行為客觀上亦足認至少係
      利用職務上給予之機會而為不法侵害之行為，則上訴人主
      張台新銀行應依民法第188條第1項規定與戊○○負連帶損
      害賠償責任，自屬有據。
  ４、惟查戊○○於本件事後因與上訴人成立和解，上訴人同意
      戊○○應給付之金額為150萬元，扣除業已給付之20萬元
      外，其餘金額僅為130萬元，已如前述。而台新銀行固非
      該和解契約之當事人，惟按連帶債務債權人向連帶債務人
      中之一人免除債務，而無消滅全部債務之意思表示者，除
      該債務人應分擔之部分外，他債務人仍不免其責任，固為
      民法第273條第2項及第276條第1項所明定，然民法第188
      條之僱用人並無內部應分擔之部分，而債權人向有負擔部
      分之受僱人免除部分債務時，則僱用人就該免除部分即因
      免除其責任，否則僱用人於為全部清償後，依民法第188
      條第3項規定，尚得向有負擔部分之受僱人行使求償權，
      則債權人向該有負擔部分之受僱人免除部分債務，將毫無
      意義（最高法院73年臺上字第2966號判決參照）。而本件
      上訴人所受損害，係因戊○○之不法侵害行為所致，其事
      後與上訴人和解，上訴人依該和解契約已免除戊○○超過
      150萬元以外之損害賠償義務，則台新銀行固應負僱用人
      之連帶責任，惟依上開說明，其連帶負責之範圍亦應與戊
      ○○同為130萬元，可堪認定。
  ５、至於上訴人復謂伊與台新銀行間另有委任契約關係，台新
      銀行應就戊○○之履行輔助人行為負責，伊得另依民法第
      224條及第544條之規定，請求台新銀行負損害賠償責任，
      自不受上開和解範圍之拘束云云。經查台新銀行與上訴人
      間之委任關係包括理財規劃及資產配置等財務諮詢建議事
      項，而戊○○亦係因基於為上訴人提供理財建議始推薦上
      訴人向邵氏公司進行投資，已如前述，則台新銀行抗辯本
      件僅係上訴人與戊○○間私下進行之居間行為，與伊受上
      訴人委任之任務完全無關，固非可信。惟即使如上訴人所
      主張，台新銀行應另依委任契約之規定負擔損害賠償責任
      ，經核亦僅係與僱用人侵權行為責任構成請求權競合之關
      係，而上訴人對於台新銀行之侵權行為損害賠償請求權既
      因戊○○與上訴人達成和解免除部分賠償義務而併同免責
      ，且免除與清償、抵銷同屬債務消滅之原因，並非僅為債
      權之行使發生障礙而已，則上訴人對於競合之委任契約損
      害賠償請求權，就免除部分亦因目的已達而無單獨存續之
      理由。且如採取相反之見解，則台新銀行依委任契約之法
      律關係全部賠償後，仍得轉而依其與戊○○內部所存在僱
      傭契約之法律關係，請求戊○○賠償其對上訴人所賠付之
      金額，亦將導致上訴人與戊○○間部分免除債務之和解契
      約，毫無意義。從而，上訴人主張其另依委任契約之法律
      關係，得不受上開和解契約部分免除之拘束，而得向台新
      銀行請求超過130萬元之賠償，經核亦屬無據。
七、綜上所述，上訴人請求被上訴人連帶賠償130萬元及自起訴
    狀繕本送達翌日即台新銀行自96年7月14日起（見原審卷第9
    頁），戊○○自原審公示送達期滿翌日即96年12月19日起（
    見原審卷第108頁），均至清償日止之法定利息部分，為有
    理由，其逾此範圍之賠償額及法定利息之請求，核屬無據，
    其此部分假執行之聲請，亦失依附，應併予駁回。原審就上
    開應准許部分所為不利於上訴人之判決，尚有未合，上訴意
    旨求予廢棄，為有理由，爰改判如主文第二項所示。且此部
    分未逾上訴第三審之數額，於本院判決後即告確定，自無宣
    告假執行之必要。至上訴人其餘請求無理由部分，原審為不
    利於上訴人之判決及駁回假執行之聲請，並無不合，上訴意
    旨指摘原判決不當，求予廢棄，為無理由，應予駁回。
八、本件事證已臻明確，至於未論述之爭點；兩造其餘之攻擊或
    防禦方法；未經援用之證據，經本院斟酌後，認為均不足以
    影響本判決之結果，自無一一詳予論駁之必要，併此敘明。
九、據上論結，本件上訴為一部有理由，一部無理由，依民事訴
    訟法第463條、第385條第1項前段、第449條第1項、第450條
    、第79條前段、第85條第2項，判決如主文。
中    華    民    國    97    年    9    月    24    日
                  民事第十四庭
                        審判長法  官  張  蘭
                              法  官  鄭純惠
                              法  官  黃麟倫
正本係照原本作成。
不得上訴。
中    華    民    國    97    年    9     月    24    日
                              書記官  王敬端


司法院資訊處製作；財團法人民間司法改革基金會備份。
